【裁判字號】    95,訴,423
【裁判日期】    950612
【裁判案由】    毒品危害防制條例
【裁判全文】
臺灣桃園地方法院刑事判決               95年度訴字第423號
公  訴  人  台灣桃園地方法院檢察署檢察官
被      告  乙○○
                    （
選任辯護人  劉秀琳律師
上列被告因違反毒品危害防制條例案件，經檢察官提起公訴（94
年度偵字第18331 號），本院判決如下︰
    主  文
乙○○販賣第一級毒品未遂，累犯，處有期徒刑捌年。扣案之第
一級毒品海洛因壹包（淨重零點貳伍公克）沒收銷燬之、扣案用
以包裝海洛因用之空袋壹只（重零點壹柒公克）、「00000
00000」號行動電話壹支（不含SIM 卡），均沒收。
    事  實
一、乙○○於民國八十八年間因違反毒品危害防制條例案件，經
    本院以八十八年度訴字第三一一號刑事判決判處有期徒刑八
    月確定，甫於九十年十月二日執行完畢。詎仍未知所警惕，
    明知海洛因業經公告列為毒品危害防制條例第二條第二項第
    一款之第一級毒品，不得販賣、持有，仍基於販賣第一級毒
    品海洛因以營利之犯意，於九十四年十月二十三日凌晨一時
    許，撥打電話予甲○○，詢問甲○○是否要購買毒品，適甲○○因男友丙○○要求戒除毒癮，並將提供毒品之人移送法
    辦，於當時正至桃園縣政府警察局平鎮分局宋屋派出所報案
    ，遂於稍後另回撥電話予乙○○，表示要向其購買第一級毒
    品海洛因新台幣（下同）三千元，同日凌晨二時十六分許，
    乙○○到達約定之地點後，因未見甲○○，遂以其所有門號
    「0000000000」號行動電話撥打甲○○門號「0
    000000000」號行動電話，詢問其人在何處，甲○○因警方人員尚未到達，而將地點改於桃園縣平鎮市○○○○○段與中央路口之便利超商前，嗣於同日凌晨二時三十分
    許，乙○○到達上址準備與甲○○進行交易之際，為埋伏之
    桃園縣政府警察局平鎮分局宋屋派出所員警當場查獲，而販
    賣未遂，並於其所搭乘由丁○○駕駛之車輛中扣得第一級毒
    品海洛因一包（淨重零點二五公克，包裝重零點一七公克）
    。
二、案經桃園縣政府警察局平鎮分局報請台灣桃園地方法院檢察
    署檢察官偵查起訴。
    理  由
一、按被告以外之人於偵查中向檢察官所為之陳述，除顯有不可
    信之情況者外，得為證據，刑事訴訟法第一百五十九條之一
    第二項定有明文。經查，證人甲○○於偵查中已向檢察官詳
    述向被告購買毒品之經過，並經具結證述在案，且與被告亦
    無仇隙，其證言並無顯有不可信之情況，依前揭法條，證人
    甲○○於偵查中之陳述自可採為證據，被告辯稱甲○○於偵
    查中之證述為傳聞證據，無證據能力云云，即無理由。
二、訊據被告乙○○矢口否認有何販賣第一級毒品海洛因之犯行
    ，辯稱並未賣過毒品與甲○○，當天係甲○○一直要向其要
    毒品，其原本係要看甲○○之狀況再決定是否給與甲○○一
    些毒品云云。
三、經查：
  (一)證人甲○○於偵查中證稱其至警局時被告正好打電話來，告
    知有很純之海洛因，問其要不要購買，後來其打撥打被告電
    話跟被告說要三千元，並約時間地點，被告原本叫其拿六千
    元等語（見偵查卷第六三、八八頁），核與證人丙○○證述
    甲○○在警局與被告以電話聯絡購買毒品之事時，其正站在
    甲○○身邊，並有聽到二人之對話，被告告知甲○○當日海
    洛因之純度很夠，要甲○○多拿一些，雙方即約定交貨之時
    間、地點等情（見本院九十五年五月二十九日審判筆錄第四
    頁）、證人即宋屋派出所所長林友三證陳當日甲○○前來報
    案時，原本要甲○○作指認筆錄，因販毒者一直撥打電話前
    來，要與其約定地點，於是便由所內三位員警駕車跟隨甲○○前往約定地點等語（見本院九十五年四月十九日審判筆錄
    第三頁）相符，而證人甲○○、丙○○分別於偵查及審理中
    為證言時各自朗讀結文後依法具結，且被告亦自承與甲○○
    素無仇隙，二人係很好之朋友（見偵查卷第一二五頁），是
    證人甲○○、丙○○顯無甘冒偽證罪之處罰而為虛偽陳述之
    可能。此外，當日於被告所搭乘由丁○○所駕駛之自用小客
    車中所查獲之白色粉末一包，經送化驗結果，含第一級毒品
    海洛因成分，此有法務部調查局九十四年十二月二十九日調
    科壹字第０八００一０三八０號鑑定通知書在卷可稽（見偵
    查卷第一三八頁），是被告於前揭時間有與甲○○以電話聯
    繫，同意售與甲○○三千元之海洛因，並約定交貨之時、地
    後，攜帶海洛因前往約定之地點等情，洵堪認定。
  (二)被告雖辯稱甲○○於當日曾打電話索討毒品，其表示並無毒
    品可提供，甲○○便威脅說若不給她，便要誣指其販賣云云
    。惟於本院訊問時則稱當天係甲○○要其過去，但並未對其
    說有何事情（見本院九十五年二月十七日訊問筆錄第二頁）
    ，本院審理中復改稱甲○○說在啼藥，問其身上有無海洛因
    可應急，其方請司機載其至甲○○上班處看甲○○之情況（
    見本院九十五年五月二十九日審判筆錄第一二頁），被告前
    後供述不一，自難採信，是被告前揭辯詞，難認屬實。
  (三)按於自始即有犯罪故意之行為人，因達成犯罪調查目的之必
    要，佈設機會，與之對合，藉以蒐集證據，且不違背法定程
    序者，自為法之所許。此與對於原無犯罪故意之人，而以引
    誘、教唆等違法手段，設局誘陷，引發其犯意，致蹈陷犯罪
    者，因有害於公平正義，亦顯然違反人權之保障，其因此所
    取得之證據並無容許性之情形不同。經查，甲○○因欲戒除
    毒癮，而配合警方辦案，以電話與被告約定購買海洛因等情
    ，業據證人甲○○及丙○○證述屬實（見偵查卷第六三頁、
    本院九十五年五月二十九日審判筆錄第三、四頁）；而被告
    係自行以電話向甲○○兜售毒品，且於電話中告知甲○○當
    日海洛因很純，要甲○○多拿一些等情，亦據證人甲○○及
    丙○○證稱綦詳（見偵查卷第六三頁、本院九十五年五月二
    十九日審判筆錄第四頁），是被告自始即有販賣海洛因之故
    意，自堪認定，警方僅因達成犯罪調查目的之必要，由甲○○出面向被告購買海洛因，藉以蒐集證據，並無其他違反法
    定程序之情形。被告既有販賣海洛因之故意，且依約攜帶海
    洛因前往交付，即已著手於販賣毒品行為之實施，但甲○○
    意在協助警方辦案，並無購買海洛因之真意，故形式上雙方
    縱已互為買賣之合致，事實上亦能真正完成海洛因之買賣行
    為，只能成立販賣海洛因未遂罪。
四、核被告所為，係違反毒品危害防制條例第四條第六項、第一
    項之販賣第一級毒品未遂罪。其販賣第一級毒品海洛因前、
    後持有第一級毒品海洛因之低度行為，應分別為販賣第一級
    毒品海洛因之高度行為所吸收，不另論罪。被告曾因違反毒
    品危害防制條例案件，經本院以八十八年度訴字第三一一號
    刑事判決判處有期徒刑八月確定，甫於九十年十月二日執行
    完畢，此有卷附台灣高等法院被告前案紀錄表可按，其受有
    期徒刑之執行完畢，五年以內再犯有期徒刑以上之罪，為累
    犯，除其中法定刑為死刑、無期徒刑，依法不得加重外，僅
    就罰金部分加重其刑。被告已著手於販賣第一級毒品行為之
    實施，而未至販賣既遂之結果，為未遂犯，應依法減輕其刑
    ，並先加後減之。爰審酌被告無視於毒品對於健康之戕害及
    國家杜絕毒品犯罪之禁令，復販賣毒品與他人施用，惡性非
    輕，及對於社會國家具有之潛在危害，及其犯罪之動機、目
    的、方法，及犯後態度等一切情狀，量處如主文所示之刑。
    另扣案之第一級毒品海洛因一包（淨重零點二五公克）係本
    案查獲之第一級毒品，不問屬於何人所有，應依毒品危害防
    制條例第十八條第一項前段規定沒收銷燬。扣案用以包裝海
    洛因用之空袋一只（重零點一七公克），為供包裝毒品之用
    ，且係被告所有，業經被告供述明確（見本院九十五年五月
    二十九日審判筆錄第一一頁），堪認該空袋屬被告所有，且
    為供販賣毒品所用之物，應依毒品危害防制條例第十九條第
    一項前段之規定併予宣告沒收。扣案「000000000
    0」號行動電話一支（不含SIM 卡，因行動電話門號SIM 卡
    ，係使用者向電信業者申請租用而僅取得其使用權，並非申
    請使用者所有，此有最高法院九十二年度台上字第六八三六
    號判決意旨可資參考），係被告所有，供販賣毒品聯絡之用
    ，亦據被告及證人甲○○證述屬實（見本院九十五年五月二
    十九日審判筆錄第偵查卷第一０頁、偵查卷第六三頁），仍
    應依毒品危害防制條例第十九條第一項宣告沒收。
五、公訴意旨另謂：被告於九十四年九月底某日，在桃園縣平鎮
    市○○路與中央路口之超商前，以五千元代價，販賣不詳數
    量之第一級毒品海洛因一包與甲○○，因認其涉有販賣海洛
    因罪嫌云云。訊據被告堅詞否認有何上開犯行，辯稱並未販
    賣海洛因與甲○○等語，經查：
  (一)按九十二年九月一日施行之刑事訴訟法第一百五十四條證據
    裁判主義之規定，乃揭櫫國際公認之刑事訴訟無罪推定原則
    ，為修正刑事訴訟法保障被告人權之重要指標，法院自應嚴
    守此一原則，在檢察官所舉證據及法院依法定職權調查所得
    之證據，足以證明被告有罪之前，自應推定其無罪。若所得
    證據其為訴訟上之證明，尚未達於通常一般人均不致有所懷
    疑，而得確信其為真實之程度者，自不能為有罪之認定，此
    為上開無罪推定原則之當然闡釋，自不能因犯罪之調查難易
    不同而有異，其理甚明。又施用毒品者所稱其向某人買受毒
    品之指證，不得作為有罪判決之唯一證據，仍須調查其他必
    要之證據，以察其是否與事實相符，為本院歷年來之見解，
    良以毒品買受者之指證，其憑信性於通常一般人已有所懷疑
    ，尚難確信其為真實。況依毒品危害防制條例第十七條之規
    定，其供出毒品來源而破獲者，復得減輕其刑，則其指證之
    真實性猶有疑慮，是施用毒品者之指證，其真實性有待其他
    必要證據加以補強。茲所謂必要之補強證據，固不以證明販
    賣毒品犯罪構成要件之全部事實為必要，但以與施用者之指
    證具有相當之關聯性為前提，其經與施用者之指證綜合判斷
    ，已達於通常一般人均不致有所懷疑，而得確信施用者之指
    證為真實者，始得為有罪之認定，此為無罪推定原則之必然
    推演（參閱最高法院九十三年度台上字第六七五０號判決要
    旨）。
  (二)公訴人認被告有於九十四年九月底某日，在桃園縣平鎮市○○路與中央路口之超商前，以五千元代價，販賣不詳數量之
    第一級毒品海洛因一包與甲○○云云，無非以證人甲○○之
    證述為其依據，證人丙○○雖證述與甲○○在一起五年多，
    期間甲○○均係受到被告之誘惑而吸毒等語，然丙○○並未
    有親見親聞公訴人所指之九十四年九月間被告販賣毒品之行
    為，是此部分事實僅有施用毒品者即證人甲○○之指證，別
    無其他補強證據，難認被告此部分犯嫌已達於通常一般人均
    不致有所懷疑之程度，參諸前揭判決要旨，本應為無罪之諭
    知，惟公訴人認此部分與上開判決有罪部分，有連續犯之關
    係，以裁判上一罪起訴，爰不另為無罪之諭知。
據上論斷，應依刑事訴訟法第第二百九十九條第一項前段，毒品
危害防制條例第四條第六項、第一項、第十八條第一項前段、第
十九條第一項，刑法第十一條前段、第二十六條前段、第四十七
條，判決如主文。
本案經檢察官蔡孟利到庭執行職務。
中    華    民    國    95    年    6     月    12    日
                  刑事第一庭審判長法  官  曾淑華
                                  法  官  吳勇毅
                                  法  官  王耀興
以上正本證明與原本無異。
如不服本判決書應於送達後10日內向本院提出上訴狀。
                                  書記官  劉晨輝
中    華    民    國    95    年    6     月    13    日
附錄本案論罪科刑法條全文
毒品危害防制條例第四條
製造、運輸、販賣第一級毒品者，處死刑或無期徒刑；處無期徒
刑者，得併科新臺幣一千萬元以下罰金。
製造、運輸、販賣第二級毒品者，處無期徒刑或七年以上有期徒
刑，得併科新臺幣七百萬元以下罰金。
製造、運輸、販賣第三級毒品者，處五年以上有期徒刑，得併科
新臺幣五百萬元以下罰金。
製造、運輸、販賣第四級毒品者，處三年以上十年以下有期徒刑
，得併科新臺幣三百萬元以下罰金。
製造、運輸、販賣專供製造或施用毒品之器具者，處一年以上七
年以下有期徒刑，得併科新臺幣一百萬元以下罰金。
前五項之未遂犯罰之。


司法院資訊處製作；財團法人民間司法改革基金會備份。
